【裁判字號】    99,交聲,140
【裁判日期】    990817
【裁判案由】    違反道路交通管理處罰條例聲明異議
【裁判全文】
臺灣桃園地方法院交通事件裁定         99年度交聲字第140號
原處分機關  交通部公路總局新竹區監理所桃園監理站
異  議  人
即受處分人  甲○○
上列異議人即受處分人因違反道路交通管理處罰條例案件，對於
交通部公路總局新竹區監理所桃園監理站99年1 月6 日所為之桃
監裁罰字第裁52-ZAB046009號、裁52-ZAB045547號違反道路交通
管理事件裁決書，聲明異議，本院裁定如下：
    主  文
異議駁回
    理  由
一、原處分意旨略以：異議人即受處分人（下稱異議人）甲○○
    於民國98年7 月18日上午8 時42分許及同年月28日上午11時
    15分許，駕駛車牌號碼分別為EE-0511 號租賃自用小客車及
    0476-LL 號租賃自用小客車，以時速106 公里及時速104 公
    里之速度，行經限速每小時90公里之國道二號東向3 公里處
    ，分別超速16公里及14公里，為國道公路警察局第一警察隊
    泰山分隊警員，以公警局交字第ZAB045547 、第ZAB046009
    號舉發違反道路交通管理事件通知單（以下簡稱舉發通知單
    ），限於99年1 月7 日及同年月28日前繳納罰鍰。嗣異議人
    陳述不服，經原處分機關即交通部公路總局新竹區監理所桃
    園監理站認異議人確有上開違規行為，乃於99年1 月6 日以
    桃監裁罰字第裁52-ZAB046009號、裁52-ZAB045547號裁決書
    ，分別依道路交通管理處罰條例第33條第1 項第1 款及同條
    例第85條、第63條第1 項第1 款之規定，裁處受處分人罰鍰
    新臺幣（下同）3,000 元、3,000 元，並分別記違規點數1
    點在案。
二、異議意旨略以：（一）依道路交通管理處罰條例第7 條之2
    第3 項規定，對於行車速度超過規定之最高速限之違規行為
    ，採用固定或非固定式科學儀器取得證據資料證明者，於高
    速公路須至少於300 公尺前，明顯標示之，其立法意旨乃「
    強化處罰合理性，降低交通執法爭議，然在桃園國際機場往
    高速公路東向沿途並未設有警告標示而舉發員警於事後回覆
    申訴內容所附之圖像，與事實不符。（二）依內政部警政署
    98年9 月21日警署交字第0980148550號函可知，員警擔服交
    通稽查勤務，應身著制服且不得於隱密處執法，然其於駕駛
    期間均未見到員警身著制服公開執法，故聲明異議請求撤銷
    原處分云云，並提出照片4 張為證。
三、按汽車行駛於高速公路、快速公路或設站管制之道路，不遵
    使用限制、禁止、行車管制及管理事項之管制規則而有行車
    速度超過規定之最高速限者，處新臺幣3,000 元以上6,000
    元以下罰鍰，道路交通管理處罰條例第33條第1 項第1 項定
    有明文。
四、經查，異議人分別於98年7 月18日上午8 時42分許及同年月
    28日上午11時15分許，駕駛車牌號碼分別為EE-0511 號租賃
    自用小客車及0476-LL 號租賃自用小客車，以時速106 公里
    及時速104 公里之速度，行經限速每小時90公里之國道二號
    東像3 公里處，分別超速16公里及14公里，有公警局交字第
    ZAB045547 號、第ZAB046009 號舉發通知單影本各1 份、違
    規照片影本各1 張及桃園監理站99年1 月6 日桃監裁罰字第
    裁52 -ZAB046009 號及第裁52-ZAB045547號裁決書在卷可按
    （參見本院卷第5 頁至第6 頁、第10頁至第11頁）。
五、異議人雖以前詞置辯，惟查：
（一）按員警值勤時為顧及員警值勤之安全，故並未要求員警需
      站在儀器旁邊，儀器也不一定要讓行車人員看到，但為避
      免儀器遭有心人士破壞，故要求員警需身著制服站在儀器
      附近安全地點值勤乙情，業經本院依職權電詢公路警察局
      ，此有本院辦理刑事案件電話記錄查詢表1 紙在卷可參（
      參見本院卷第63頁）。又異議人雖辯稱：當時並未見到值
      勤之警車及員警，亦未見到路旁有放置活動警示標示等足
      以讓駕駛人可明確知悉之告示云云，然本案之證人即值勤
      員警乙○○及丙○○於本院調查時均結證稱：該設置雷射
      測速儀器設置於國道二號東向3 公里處，但此測速儀器並
      非永久固定該處，只是每天有排勤務時才會攜帶出去設置
      於該處，本件異議人行經該路段時超過限速90公里，其行
      車速度為106 公里，超速16公里。一般限速90公里的情形
      下，渠等在車速超過101 公里時才會舉發。雷射測速儀器
      是紅色十字對準經過的車輛，車輛行經紅點對準的地方有
      超速時就會拍照，渠等再依據所拍攝的照片舉發，該雷射
      測速儀器一年送檢測一次，渠等於出勤前會校對一次，而
      本件警告標示係設於東向1.5 公里處，且渠等是一開始就
      設立在那邊，在施工期間亦有設置警告標示，至異議人所
      提出之照片是拍攝角度之問題，渠等是將儀器擺設在紐澤
      西護欄後面，於道路施工時因擔心用路人未看到標示牌，
      故將警告標示牌移到2. 3公里處。又渠等每天要去設置雷
      射測速儀器前，都會先去1.5 公里處確認是否有設置警告
      標示牌，若未架設警告標示，渠等就會告訴勤務中心無法
      照相取締或自行裝設活動告示牌。又渠等值勤程序為身著
      制服，先將測照器材擺上事故處理車，依照渠等勤務表的
      編排之測照點前往測照，到了測照點後，渠等會架上儀器
      ，以本件為例，渠等是將測照儀器擺在圍籬處，人站在圍
      籬外面取締。因為路肩取締比較危險，故渠等是站在圍籬
      外面取締，且渠等並不是一定要站在圍籬外面，只是渠等
      怕機器被破壞，所以才站在機器附近等語（參見本院卷第
      40頁反面至第43頁、第69頁反面至第70頁反面）。是證人
      乙○○及丙○○對於本件舉發經過及值勤方式等情，既已
      提出說明，且核渠等所為之值勤方式，於法並無不合且渠
      等本身又屬執行公務警員，原受有行政懲處責任之監督，
      嗣到庭具結作證，更以刑事責任擔保證詞之真實性，復與
      異議人不相識，亦無嫌隙瓜葛，實無設詞攀誣或構陷異議
      人之必要，是渠等上開證言當可採信，故員警確有身著制
      服位於儀器附近值勤且員警確有於國道三號東向1.5 公里
      處設置活動警告標示提醒用路人無訛。
（二）又經濟部標準檢驗局依度量衡法第14條第2 項、第16條第
      2 項規定而定，並於92年7月1日施行雷達測速儀檢定檢查
      技術規範，規定雷達測速儀器於速率偵測準確度之檢定公
      差為不大於時速1 公里，而當速率在時速150 公里以上時
      則為不大於時速2 公里，而本件舉發所用之雷達測速儀器
      廠牌為LTI 、型號為ULTRALYTE Compact 號、器號為UX01
      9106號，檢定合格單號碼為J0GB0000000 號，檢定日期為
      97年12月19日，有效期限為98年12月31日，有經濟部標準
      檢驗局雷達測速儀檢定合格證書證號JO0000000 號1紙 在
      卷可參（參見本院卷第52頁），是於異議人違規之98年7
      月18日及同年月28日，該雷達測速儀器仍在檢驗合格之有
      效期間內，其偵測之準確性自值得信賴。
（三）按對於行車速度超過規定之最高速限或低於規定之最低速
      限之違規行為，採用固定或非固定式科學儀器取得證據資
      料證明者，於高速公路須至少於300 公尺前，明顯標示之
      ，道路交通管理處罰條例第7 條之2 第3 項固有明文，然
      由其文義而言，僅能得知在高速公路上以科學儀器採證超
      速違規所設置之警告標誌，距離該科學儀器設置所在，不
      得少於300 公尺，而無最遠距離之限制，因此，上開距離
      是否過遠，導致警示牌對駕駛人失去警示意義，解釋上僅
      能依行車速度、一般駕駛人之通常注意能力、道路狀況等
      因素，綜合判斷之；異議人所辯：上開條文應解為在「30
      0 公尺前『處』，明顯標示之」，於法無據，不能採取。
      再者，本件異議人係在國道二號東向3 公里處遭到警員舉
      發，在其前方即同路段東向1.5 公里處則設置有測速照相
      告示牌，兩處相隔1.5 公里，高速公路路面平坦，又無橫
      向車流需要注意，儘可馳騁，是故，若以該路段最高速限
      即時速90公里計算，一般駕駛人僅需耗時60秒左右，即可
      自告示牌設立處行駛至舉發地點，而本件異議人之車速既
      高達每小時114 及116 公里，則所需時間更在47.37 秒及
      46.55 秒（公式為：距離/ 時間= 時速）之內，幾乎轉眼
      可到，準此，在異議人行車所需之短暫時間內，該告示牌
      「前有測速照相」之警示，對異議人而言，可謂記憶猶新
      ，並未失去其警示異議人之效用，從而，前開1.5 公里之
      相隔距離，自屬合理，異議人所辯：本件縱設有測速照相
      告示牌亦距離舉發地點過遠云云，不過卸責之詞，並無可
      採。
（四）又凡道路均有限速規定，僅快慢有別，而駕駛人應遵守速
      限行車，本即駕車上路應有之基本法治與交通安全觀念，
      而立法者處罰超速之駕駛人，其合理性無庸置疑，何需強
      化？警員在公眾道路以儀器採證，過程中並未侵犯任何人
      權，又何執法爭議之有？由此論之，前開有關在道路明顯
      處一定距離前設置警告標誌之規定，不過藉此再提醒駕駛
      人注意其可能因超速遭受處罰而已，除增加少數駕駛人僥
      倖之心以外，實難認其有何特殊意義。至於異議人指稱：
      本件測速照相告示牌距離警員舉發地點過遠云云，與道路
      交通管理處罰條例「設立行車速限進而維護行車安全」相
      悖云云，尤顯無稽，姑不論上開處罰條例本即為處罰違反
      交通安全規則之駕駛人所設，即由維護交通秩序與安全之
      立法目的而言，處罰違規駕駛人，豈非正是確立法律威信
      ，保護其他用路人，實現前開立法目的之必要手段？是異
      議人所辯實乃卸責之詞，不足採取。
六、綜上所述，原處分既無不當，原處分機關依道路交通管理處
    罰條例第33條第1 項、同條例第85條第1 項、第63條第1 項
    第1 款之規定，裁處受處分人罰鍰3,000 元、3,000 元，並
    分別記違規點數1 點在案，於法有據，核無違誤，本件異議
    並無理由，應予駁回。
據上論斷，應依道路交通管理處罰條例第87條第2 項、道路交通
案件處理辦法第19條，裁定如主文。
中    華    民    國    99    年    8     月    17    日
                  交通法庭  法  官  石蕙慈
以上正本證明與原本無異。
如不服本裁定，應於裁定送達後5 日內向本院提出抗告狀。
                            書記官  陳亭竹
中    華    民    國    99    年    8     月    19    日

司法院資訊處製作；財團法人民間司法改革基金會備份。
